【裁判字號】    95,上訴,160
【裁判日期】    950830
【裁判案由】    搶奪
【裁判全文】
臺灣高等法院花蓮分院刑事判決         95年度上訴字第160號
上  訴  人  臺灣臺東地方法院檢察署檢察官
被      告  丙○○
                    現於臺灣臺東監獄
上列上訴人因搶奪案件，不服臺灣臺東地方法院94年度訴字第28
7號中華民國95年5月18日第一審判決（起訴案號：臺灣臺東地方
法院檢察署94年度偵字第2278號；移送併辦案號：95年度偵字第
64號），提起上訴，本院判決如下：
    主  文
原判決撤銷。
丙○○連續意圖為自己不法之所有，而搶奪他人之動產，累犯，
處有期徒刑壹年貳月。
    事  實
一、丙○○曾因違反麻醉藥品管制條例等案件，經法院判處有期
    徒刑5年4月、5月，於89年8月25日縮短刑期假釋出獄，並於
    91 年2月11日假釋保護管束期滿，因未經撤銷假釋，視為執
    行完畢。
二、丙○○竟不知悔改，意基於圖為自己不法之所有之概括犯意
    連續為下列行為：
（一）先於94年10月24日上午10時15分許，至甲○○所經營位於
      臺東縣臺東市○○路223 號之金益銀樓，向店員林玲佯
      稱欲購買金飾，嗣林玲取出金項鍊1 條（重約4.23錢，
      價值約新台幣〈下同〉9,600元）供丙○○挑選後，丙○
      ○乘林玲不備之際，徒手搶奪上開金項鍊，得手後迅速
      逃逸。並將搶得之金項鍊持往不知情之蔡爾富所經營位於
      臺東縣臺東市○○路201號之富祥押當舖變賣，以換取現
      金5,000元。
（二）再於94年11月19日下午6時許，至丁○○所經營位於臺東
      縣臺東市○○路162號之金城銀樓，以假藉購買金飾為由
      ，要求丁○○將金項鍊1條（重約6.53錢，價值約1,4000
      元）取出櫃檯供其觀覽，又佯稱比較式樣，要求觀覽另1
      條金項鍊，於丁○○取出金項鍊稱重而趁其不及防備之際
      ，徒手搶奪上開金項鍊，得手後旋即逃逸。並於同日下午
      6時15分許，將搶得之金項鍊交由不知情之林國楨持往臺
      東縣臺東市○○路187號金鑽銀樓欲轉賣之際，為該店員
      吳佩苓、盧韻茹查覺有異因而報警查獲。
三、案經臺東縣警察局台東分局報請臺灣台東地方法院檢察署檢
    察官偵查起訴及移送併辦。
    理  由
一、上揭事實，業據被告丙○○坦承不諱，核與被害人即金益銀
    樓負責人甲○○、金城銀樓負責人蔡標文之指述，及證人林
    玲於警詢及偵查時證述、證人蔡爾富、林國楨、吳佩苓及
    盧韻茹於警詢時證述之情節相符，並有富祥押當舖當票1紙
    、領據2紙、贓物認領保管單2紙及相片3幀附卷可資佐證，
    是被告自白，核與事實相符，應堪採信。本件事證明確，被
    告犯行堪以認定。
三、核被告所為，均係犯刑法第325條第1項之搶奪罪。被告前後
    2次犯行間，時間緊接，構成要件及所使用之手段相同，顯
    係基於概括犯意反覆實施，為連續犯，應依刑法第56條規定
    論以一罪，並加重其刑。又被告行為後，刑法第56條連續犯
    之規定，業於94年1月7日修正公布刪除，並於95年7月1日施
    行，則被告之犯行，因行為後新法業已刪除連續犯之規定，
    此刪除雖非犯罪構成要件之變更，但顯已影響行為人刑罰之
    法律效果，自屬法律有變更，依新法第2條第1項規定，比較
    新舊法結果，仍應適用較有利於被告之行為時法律即舊法論
    以連續犯（最高法院95年第8次刑事庭會議決議參照），附
    此敘明。檢察官移請併案審理部分與起訴書論罪科刑部分為
    連續犯，屬裁判上一罪關係，依審判不可分之原則，亦為起
    訴效力所及，自為本院審理論究範圍，併予敘明。又被告丙
    ○○曾因違反麻醉藥品管制條例等案件，經法院判處有期徒
    刑5年4月、5月，於89年8月25日縮短刑期假釋出獄，並於91
    年2月11日假釋保護管束期滿，因未經撤銷假釋，視為執行
    完畢，有臺灣高等法院被告全國前案紀錄表1份在卷為憑，
    其受有期徒刑之執行完畢後，5年以內再犯本案有期徒刑以
    上之罪，為累犯，遞加重其刑。原審因依上述法律關係對被
    告量處有期徒刑10月，固非無見。惟被告丙○○有多次前科
    ，入監服刑仍未能矯正惡習，且前述搶奪期間及之後均有施
    用毒品海洛因犯行，有相當理由可信被告係因供施用毒品花
    費，始為前述犯行，檢察官上訴意旨指摘原判決量刑過輕，
    為有理由，應予撤銷改判。本院審酌被告丙○○正值青壯，
    本應自食其力，奮發有為，詎捨此不由，僅因需錢恐急，即
    貪取非分之財而搶奪他人財物，漠視他人權益，甚為可訾，
    兼衡其犯罪動機、所用手段、所生實害、犯後供認無隱，尚
    有悔意，態度尚佳等一切情狀，量處如主文所示之刑，資為
    懲儆。
據上論斷，應依刑事訴訟法第369條第1項前段、第299條第1項前
段，刑法第325條第1項、第2條第1項，修正前刑法第56條、第47
條，判決如主文。
本案經檢察官乙○○到庭執行職務。
中    華    民    國    95    年    8     月    30    日
                        審判長法  官  謝志揚
                              法  官  林慶煙
                              法  官  湯文章
以上正本證明與原本無異。
如不服本判決，應於送達後10日內，向本院提出上訴狀。其未敘
述理由者，並應於提出上訴狀後10日內向本院補提理由狀 (須附
繕本)。
                              書記官  李德霞
中    華    民    國    95    年    8     月    30    日
附錄本案論罪科刑法條全文：
刑法第325條第1項：
意圖為自己或第三人不法之所有，而搶奪他人之動產者，處6月
以上、5年以下有期徒刑。


司法院資訊處製作；財團法人民間司法改革基金會備份。
